臺灣高等法院刑事裁定　　　　　　　　　100年度抗字第634號
抗　告　人
即　受刑人　廖振富
上列抗告人因聲明異議案件，不服臺灣板橋地方法院100年度聲
字第1861號，中華民國100年5月27日所為裁定，提起抗告，本院
裁定如下：
    主  文
抗告駁回。
    理  由
一、抗告意旨略以：臺灣板橋地方法院檢察署執行檢察官從未實
    際考量抗告人即受刑人入監服刑後之優良表現，且未實際查
    知抗告人已有悛悔實據，亦未舉證詳實說明為何其遽認定抗
    告人當今尚有難收矯正之效或有以維持法秩序，更未附其認
    定不准抗告人就剩餘刑期聲請易科罰金原因仍存在之憑據，
    僅以本案過去發生的事實，執意認定抗告人尚有惡性（實則
    抗告人早已徹底悔改），且針對抗告人已在原審判決中受有
    評價之同一行為，於執行階段再作不當之重複評價，原裁定
    錯誤認定執行檢察官審認判斷本案之處分未踰越法律授權，
    亦無專斷等濫用權力協議，顯非妥適，應予撤銷云云。
二、按受刑人或其法定代理人或配偶，以檢察官執行之指揮為不
    當者，得向諭知該裁判之法院聲明異議；法院應就疑義或異
    議之聲明裁定之，刑事訴訟法第484條、第486條分別定有明
    文。次按犯最重本刑為5年以下有期徒刑以下之刑之罪，而
    受6個月以下有期徒刑或拘役之宣告者，因身體、教育、職
    業、家庭之關係或其他正當事由，執行顯有困難者，得以1
    元以上3元以下折算1日，易科罰金，並依廢止前罰金罰鍰提
    高標準條例第2條規定，就其原定數額提高為100倍折算1日
    ，即係以銀元100元、200元、300元折算1日，經折算為新臺
    幣後，以新臺幣300元、600元、900元折算1日，易科罰金。
    但確因不執行所宣告之刑，難收矯正之效，或難以維持法秩
    序者，不在此限，民國95年7月1日修正公布施行前之刑法第
    41條第1項定有明文（按：此即係受刑人廖振富因犯廢棄物
    清理法案件，經臺灣板橋地方法院以95年度訴字第197號原
    確定判決為新舊法比較適用結果，依前揭修正前規定諭知其
    易科罰金之折算標準）。又按修正前刑法第41條第1項有關
    宣告有期徒刑應否准許易科罰金執行之易刑處分，依刑事訴
    訟法第457條規定應由檢察官指揮之，是悉得易科罰金之案
    件，法院判決所諭知者，僅係如易科罰金之折算標準，至於
    應否准許易科罰金，仍應由執行檢察官依受刑人之身體、教
    育、職業、家庭關係或其他正當事由，考量其是否執行顯有
    困難，及是否難收矯正之效或難以維持法秩序等以為判斷。
    且上開法條所稱「難收矯正之效」及「難以維持法秩序」，
    均屬不確定法律概念，此乃立法者賦予執行者能依具體個案
    ，考量犯罪所造成法秩序等公益之危害大小、施以自由刑，
    避免受刑人再犯之效果高低等因素，據以審酌得否准予易科
    罰金，亦即執行者所為關於自由刑一般預防（維持法秩序）
    與特別預防（有效矯治受刑人使其回歸社會）目的之衡平裁
    量，非謂僅因受刑人個人家庭、生活處遇值得同情即應予以
    准許；且法律賦予執行檢察官此項裁量權，僅在發生違法裁
    量或有裁量瑕疵時，法院始有介入審查之必要（最高法院97
    年臺抗字第576號、98年臺抗字第102號裁定可資參照），倘
    執行檢察官於執行處分時，已具體說明不准易科罰金之理由
    ，且未有逾越法律授權、專斷等濫用權力之情事，自不得遽
    謂執行檢察官之執行指揮為不當。
三、經查：
  (一)抗告人即受刑人廖振富因違反廢棄物清理法案件，經臺灣板
    橋地方法院於96年12月25日，依協商程序作成95年度訴字第
    197號刑事判決，判處有期徒刑1年，併科罰金新臺幣200萬
    元；減為有期徒刑6月，併科罰金新臺幣100萬元，有期徒刑
    部分如易科罰金，以銀元300元即新臺幣900元折算1日，罰
    金部分如易服勞役，以罰金總額與6個月之日數比例折算，
    並於97年1月31日確定，為臺灣板橋地方法院檢察署檢察官
    以97年度執字第3793號案件指揮執行，受刑人聲請易科罰金
    ，惟經執行檢察官訊問後，認受刑人為牟取不法暴利，漠視
    法令，擅自竊佔國有土地，並藉以違法經營洗砂及營建廢棄
    物之清除、處理業務，尚且以私設暗管方式排放污水至大漢
    溪，其所為前述犯行，不啻嚴重破壞環境生態及國民健康，
    危害程度自屬至深且鉅，駁回受刑人易科罰金之聲請，有臺
    灣板橋地方法院97年度聲字第1400號裁定及本院97年度抗字
    第466號裁定及本院被告前案紀錄表附卷可憑，堪信為真實
    。
  (二)受刑人於100年1月27日入監執行上開案件，現仍執行中，於
    同年4月7日，聲請易科罰金，經執行檢察官於100年4月15日
    ，以板檢玉戊100執聲他1608字第109204號函復以：聲請人
    就該署100年度執緝字第290號違反廢棄物清理法案件，聲請
    易科罰金，該案不准易科罰金原因仍存在，所請礙難准許等
    意旨，駁回其易科罰金聲請，亦有該函在卷可憑（見原審卷
    第9頁）。
  (三)又受刑人與公訴檢察官所達成認罪協商之合意，其內容係受
    刑人願受科刑之範圍；第一審法院依其合意所為之判決，主
    文中所諭知者僅為如易科罰金之折算標準，而不及於非屬法
    院職權之易科罰金准許與否之決定。況且，詳觀上開原審法
    院之確定判決所示，受刑人與公訴檢察官協商合意之內容，
    所宣告之刑原為有期徒刑1年，於裁判時，適有「中華民國
    九十六年罪犯減刑條例」公布施行，受刑人方得依據該條例
    相關規定減刑1/2。質言之，本件受刑人經原確定判決宣告
    減刑為有期徒刑6月，併諭知得易科罰金折算之標準，係因
    適用減刑條例之結果，並非其與公訴檢察官認罪協商之量刑
    範圍。受刑人自執行迄今均一再陳稱其所受如上罪刑，合乎
    刑法第41條之立法本旨，聲請易科罰金，而於執行檢察官處
    分否准後，尚依法提起聲明異議、抗告等程序以資救濟，惟
    此均為原審暨本院先後駁回之，並敘明本件執行檢察官否准
    其易科罰金之裁量依據，核無違法或不當等意旨，有臺灣板
    橋地方法院97年度聲字第1400號、本院97年度抗字第466 號
    等案卷及裁定書供憑。受刑人仍執憑相同理由，就本件執行
    檢察官不准易科罰金之處分聲明異議，猶難認為可採。
  (四)依受刑人於聲明異議狀內提附書據，計有買賣合約書4份、
    欣創工程設備股份有限公司設備說明書1份，而前開買賣合
    約之立書人，依其上記載，係為枌發實業有限公司（負責人
    廖振富，即受刑人；地址為臺北縣樹林市○○街228之1號）
    及欣創工程設備股份有限公司，買賣標的物則各載明：「MS
    DR 20廢水處理系統及包含各項組件」、「法國MS 750x80de
    silter污泥濃縮機組及其包含各項組件」、「法國MS1200x1
    30細砂回收砂泥分離機」、「法國MSFP15C96污泥脫水機」
    等物件，上述合約書立日期，分別為96年6月7日、8日及21
    日，可知受刑人所陳如上添購高價環保設備經營業務一節，
    均係在原審依協商程序作成95年度訴字第197號刑事判決前
    既已存續者，屬受刑人當時另行經營「枌發實業有限公司」
    從事之業務，與其所犯本件廢棄物清理法案件，係擔任「得
    陞公司」實際負責人，負責該公司位在臺北縣樹林市○○街
    277號旁之洗砂及處理廢棄物等場所之現場營運業務時，未
    經主管機關許可，即擅自以有償收費及埋設暗管排放污水等
    方式，從事營建廢棄物清除、處理之業務，且排放污水至大
    漢溪，倘依查獲之93年8月17日、18日、19日及93年11月10
    日、11日、12日等六日之紀錄觀察，可知運至上述處所排放
    之廢棄土即約達5,433噸，致嚴重污染環境及大漢溪河水，
    復自85年間起，竊佔國有土地供為「得陞公司」停放車輛及
    廢棄物處理之場地等犯罪事實，已現二別；且與本案執行檢
    察官就受刑人應執行之本院95年度訴字第197號刑事判決所
    處有期徒刑，得否准予易科罰金，本於法律賦與指揮刑事案
    件執行之裁量權為專業判斷事項，亦無密切關涉，自難遽認
    原不准易科罰金之執行處分有何違法或失當情事。
  (五)綜上所述，本案執行檢察官於指揮執行之程序中，依受刑人
    之犯罪情節，已具體說明否准受刑人聲請易科罰金之理由，
    本於法律所賦與檢察官指揮刑罰執行職權之行使，對具體個
    案所為判斷，難謂有逾越法律授權或專斷等濫用權力之情事
    。此外，復查無檢察官上開裁量權行使有何濫用或瑕疵情事
    。原審依據臺灣板橋地方法院以95年訴字第197號判決認定
    犯罪事實之理由及依據，審酌本案檢察官否准受刑人就上開
    罪刑聲請易科罰金之執行指揮並無不當違法之情狀，並於原
    裁定中敘明論斷之理由，駁回受刑人之異議，經核並無不合
    。抗告意旨認原裁定錯誤認定執行檢察官未逾越法律授權、
    濫用權力協議云云，自有誤會。本件抗告為無理由，應予駁
    回。
據上論斷，應依刑事訴訟法第412 條，裁定如主文。
中    華    民    國   100    年    6     月    22    日
                  刑事第十七庭  審判長法  官  王炳梁
                                      法  官  周明鴻
                                      法  官  黃雅芬
以上正本證明與原本無異。
不得再抗告。
                                      書記官  鄭雅云
中    華    民    國   100    年    6     月    22    日